【裁判字號】    96,財管,122
【裁判日期】    970115
【裁判案由】    指定遺產管理人
【裁判全文】
臺灣臺中地方法院治安法庭裁定         96年度財管字第122號
聲  請  人  中國信託商業銀行股份有限公司
法定代理人  丙○○
非訟代理人  甲○○
受  選任人  洪明儒律師
上列聲請人聲請為被繼承人乙○○選任遺產管理人事件，本院裁
定如下：
    主      文
選任洪明儒律師為被繼承人乙○○（男、民國四十四年四月一日
生、身分證統一編號：Ｚ000000000號、生前最後住所
：臺中縣龍井鄉○○村○○路二０巷五號、於民國九十六年一月
十八日死亡）之遺產管理人。
聲請程序費用由被繼承人乙○○之遺產負擔。
    理      由
一、按繼承開始時，繼承人有無不明，而無親屬會議或親屬會議
    未於一個月內選定遺產管理人者，利害關係人得聲請法院選
    任遺產管理人；又先順序繼承人均拋棄其繼承時由次順序之
    繼承人繼承，其次順序繼承人有無不明或第四順序之繼承人
    均拋棄其繼承者，準用關於無人承認繼承之規定，民法第11
    78條第2項、第1176條第6項分別定有明文。次按遺產管理人
    之設，旨在管理保存及清算遺產，以免遺產散失，是以遺產
    管理人具有相當之公益色彩；另選任遺產管理人，除慮及管
    理遺產之公平性外，尚須考慮其適切性，亦即可對其遺產、
    遺債之情形瞭解較深，或具法律、會計等專業能力，復與遺
    債債權人無利害共同關係而得忠誠處理者，優先選任為宜；
    又法院選任之遺產管理人，除係律師依律師法第22條規定，
    非經釋明有正當理由，不得辭任外，得不接受法院所命職務
    （最高法院88年度台上字第354號判決，關於選任特別代理
    人所揭示之法律見解，可資參照）。
二、本件聲請意旨略以：聲請人為被繼承人乙○○（男、民國○○
    年○月○日生、身分證統一編號：Ｚ000000000號、生前最後住
    所：臺中縣龍井鄉○○村○○路20巷5號）之債權人，乙○
    ○於96年1月18日死亡，其法定繼承人均已依法向本院聲明
    拋棄繼承，是否仍有應繼承之人不明，而其親屬會議亦未於
    法定期間內選定遺產管理人，致聲請人無法對被繼承人之財
    產主張權利，聲請人為債權人，基於利害關係人地位，爰依
    法聲請選任洪明儒律師為被繼承人遺產管理人等語，並提出
    借據、本院家事法庭函（均影本）及同意書各1件為證。
三、本院查：聲請人主張其為被繼承人之債權人，被繼承人死亡
    後其所有繼承人均已拋棄繼承，是否仍有應繼承之人不明，
    而其親屬會議未於法定期間內選定遺產管理人等事實，除據
    聲請人提出前揭書證附卷可稽外，並經本院調取本院96年度
    繼字第423號、第545號拋棄繼承事件卷宗核閱屬實，自堪信
    為真實，從而聲請人聲請選任被繼承人之遺產管理人，揆諸
    前揭法條規定，為有理由，應予准許。其次，本院依聲請人
    聲請函詢洪明儒律師有無擔任本件遺產管理人之意願，經洪
    律師具狀陳報表示同意，有97年1月7日民事陳報狀在卷可稽
    ，而洪律師為執業律師，非但具有專業知識及能力，且與被
    繼承人所遺遺產間無利害關係，若由其擔任本事件之遺產管
    理人，定能秉持其專業倫理擔當此具公益性質之職務，並順
    利達成管理保存及清算遺產之任務。執此，本院認為由其擔
    任被繼承人之遺產管理人，應屬妥適，爰選任之。
四、依非訟事件法第157條，裁定如主文。
中    華    民    國    97    年    1    月    15    日
                  家事法庭      法  官  劉長宜
以上為正本係照原本作成。
如對本裁定抗告，須於裁定送達後10日之不變期間內，向本院提
出抗告狀。
中    華    民    國    97    年    1    月    15    日
                                書記官


司法院資訊處製作；財團法人民間司法改革基金會備份。
